【裁判字號】    94,易,574
【裁判日期】    950227
【裁判案由】    毀棄損壞
【裁判全文】
臺灣高雄地方法院刑事判決               94年度易字第574號
公  訴  人  臺灣高雄地方法院檢察署檢察官
被      告  丁○○
選任辯護人  黃祖裕律師
上列被告因毀棄損壞案件，經檢察官聲請以簡易判決處刑（92年
度偵字第18號），本院認不宜逕以簡易判決處刑（93年度簡字第
2050號），乃簽准改依通常訴訟程序審判，判決如下：
    主  文
丁○○無罪。
    理  由
一、聲請簡易判決處刑意旨係以：被告丁○○於民國91年5 月31
    日上午10時30分許，雇用不知情之陳坊橋駕駛挖土機，將告
    訴人乙○○所有坐落高雄縣六龜鄉○○段第858 地號土地（
    下稱前開土地）上之雞舍1 棟、圍籬面積約90坪之鐵欄杆、
    混凝土地面約20坪、蓄水塑膠桶1 個、抽水馬達2 個、成雞
    30隻等物予以搗毀，足生損害於告訴人，告訴人於91年6 月
    7 日向臺灣高雄地方法院檢察署（下稱高雄地檢署）提出告
    訴，因認被告涉犯刑法第354 條之毀損他人物品罪嫌云云。
二、按犯罪事實應依證據認定之，無證據不得認定犯罪事實，又
    不能證明被告犯罪者，應諭知無罪之判決，刑事訴訟法第15
    4 條第2 項、第301 條第1 項分別定有明文。次按犯罪事實
    之認定，應憑真實之證據，倘證據是否真實尚欠明確，自難
    以擬制推測之方法，為其判斷之基礎。且認定犯罪事實之證
    據係指足以認定被告確有犯罪行為之積極證據資料而言，該
    項證據自須適合於被告犯罪事實之認定，始得採為斷罪資料
    。故刑事訴訟上之證明資料，無論其為直接或間接證據，均
    須達於通常一般人均不致有所懷疑，而得確信其為真實之程
    度，始得據為有罪之認定，若關於被告是否犯罪之證明未能
    達此程度，而有合理懷疑之存在，致使無從形成有罪之確信
    ，根據罪證有疑，利於被告之證據法則，即不得據為不利被
    告之認定，最高法院53年臺上字第656 號、76年度臺上字第
    4986號判例意旨可供參照。
三、檢察官認被告丁○○涉犯前揭罪嫌，無非係以告訴人乙○○
    之指訴、證人陳坊橋之證述及現場照片13幀為其主要論據。
    訊據被告堅詞否認有何毀損他人物品之犯行，辯稱：當天我
    雖有雇用陳坊橋至上開土地以推土機整地，但並未毀損告訴
    人所稱上述物品，且整地前前開土地上並沒有雞舍、混凝土
    地面、蓄水塑膠桶或雞隻等物，僅在入口處鐵欄杆外有兩個
    廢棄馬達，我也沒有破壞現場之鐵欄杆和馬達等語。
四、經查：
  (一)程序方面：又按被告以外之人於審判外之陳述，雖不符刑事
    訴訟法第159 條之1 至第159 條之4 之規定，而經當事人於
    審判程序同意作為證據，法院審酌該言詞陳述或書面陳述作
    成時之情況，認為適當者，亦得為證據，同法第159 條之5
    第1 項定有明文。立法意旨在於傳聞證據未經當事人之反對
    詰問予以核實，原則上先予排除，惟若當事人已放棄反對詰
    問權，於審判程序中表明同意該等傳聞證據可作為證據，基
    於尊重當事人對傳聞證據之處分權，及證據資料愈豐富，愈
    有助於真實發見之理念，且強化言詞辯論主義，使訴訟程序
    得以順暢進行，上開傳聞證據亦均具有證據能力。查證人即
    告訴人乙○○、證人陳坊橋於警詢中之供述，雖均屬於傳聞
    證據，然被告及檢察官均同意作為證據，且本院審酌該言詞
    陳述及書面陳述作成之情況，未見有何不適當之情形，故依
    前開規定，均得為證據。
  (二)實體方面：
  1.證人即告訴人乙○○指稱被告於上開時、地，毀損其所有之
    雞舍1 棟、圍籬面積約90坪之鐵欄杆、混凝土地面約20坪、
    蓄水塑膠桶1 個、抽水馬達2 個、成雞30隻等物，並提出照
    片10幀為證（見91年10月12日警訊筆錄、高雄地檢署91年度
    發查字第3669號其他卷第7 至9 頁）；惟觀諸上開照片中固
    有雞舍、雞隻、鐵欄杆、蓄水塑膠桶等物，惟上開照片中編
    號1 至4 之照片右下角顯示拍攝日期為90年3 月6 日，距離
    證人乙○○所稱被告毀損其物之日期，已逾1 年之時間，其
    餘照片之拍攝日期則無法知悉，且照片中亦無任何混凝土地
    面或抽水馬達等物，是上開照片實難證明被告雇用挖土機至
    現場整地時，前開土地上確有證人乙○○所稱之上開物品存
    在，或被告有其所指稱之毀損犯行。
  2.再財政部國有財產局台灣南區辦事處（下稱國財局）於90年
    5 月1 日會同證人乙○○至前開土地勘查實際使用情形，其
    中面積約272 平方公尺為證人乙○○作鐵柵欄雞舍及種植波
    羅蜜使用一節，有該處91年2 月5 日台財產南管字第090003
    3891號函附卷可稽；另證人即國財局勘查員林讚成則證稱：
    勘查時地上有種幾棵波羅蜜，有鐵柵欄圍成方形，說是要養
    雞用，鐵柵欄有四面，但沒有蓋起來等語（見本院94年1 月
    12日訊問筆錄）。惟此僅能證明國財局於90年5 月1 日至前
    開土地勘查時，證人乙○○確有於前開土地上搭建鐵柵欄雞
    舍及種植波羅蜜使用；然其指訴被告毀損其物之時間為91年
    5 月31日，距前述國財局會勘之時間已逾1 年之久，且該段
    期間內國財局並未曾再次至前開土地勘查使用情形，此觀卷
    附國財局91年5 月28日台財產南管字第0910013983號函說明
    二中仍記載：「因經本處90年5 月1 日勘查結果有部分面積
    為第三人占用」等文字自明，且證人林讚成亦證稱：沒有看
    到混凝土地面，印象中沒有抽水馬達和蓄水塑膠桶等語（見
    本院前開訊問筆錄），是上開函文及證人林讚成之證述，亦
    難證明被告於91年5 月31日至現場整地時，前開土地上有證
    人乙○○所稱遭毀損之物品存在。
  3.再國財局91年6 月20日由勘查員丙○○所製作之土地勘查清
    冊列印表（編號91SZ00000-00號）固記載：本案經會同黃君
    （即被告）複查時表示，乙○○君所搭之雞舍已於5 月份拆
    除等文字；惟證人丙○○於本院審理時證稱：我去複查時雞
    舍已經不見了，只有看到拆除後鐵皮之類的東西，現場在整
    地，有種波羅蜜幼苗，我是自己查閱之前的檔案資料發現原
    來有雞舍，不是聽我同事說的等語（見本院94年9 月13日審
    判筆錄），則縱丙○○於91年6 月20日至現場勘查時，前開
    土地上已無雞舍等物存在，亦無法證明即係遭被告所毀損。
    佐以證人林讚成於90年5 月31日勘查現場時所見之雞舍係以
    鐵柵欄所圍成，上面並無覆蓋物，而證人丙○○至現場所見
    則係鐵皮類之廢棄物，均如前述，則該廢棄鐵皮是否即係證
    人乙○○所稱雞舍遭毀損後所遺留，實非無疑，是上開土地
    勘查清冊列印表及證人丙○○之證述，亦不足為不利被告之
    證據。
  4.證人林有勝於本院審理時證稱：我會知道此事是因為我當時
    是立委助理，曾經協調此事，我當天去現場看到該地緊鄰1
    條大排水溝，雜草有1 層樓高，被告僱請怪手才能開進去，
    人無法進入，我跟著怪手後面進入，裡面靠近水溝有一些廢
    棄彈簧床、1 部事故廂型車、廢鐵、蓄水大塑膠桶1 個，沒
    有豬舍、雞舍，我不記得有沒有看到鐵欄杆，怪手開進去後
    開始開挖，種植波羅蜜等語（見本院93年6 月2 日訊問筆錄
    ），則依證人上開證述，當時現場並無雞舍、雞隻、抽水馬
    達、混凝土地面等物，而係雜草叢生之狀況，且被告雇請挖
    土機至現場亦僅係為整地以種植波羅蜜；是證人林有勝上開
    證述，亦未能證明被告當時確有毀損鐵欄杆或蓄水塑膠桶之
    情事。
  5.證人陳坊橋於本院審理時證稱：挖土地開進去，裡面雜草很
    高，有1 樓高的樹，我把雜草及樹挖一挖，又在地面挖洞讓
    丁○○種波羅蜜，該土地上只有廢棄彈簧床，沒有雞舍，土
    地周圍雖有鐵柵欄，但我沒有去挖，馬達是放在要進去的旁
    邊，也沒有挖到，該土地並無水泥地面，也沒有養雞等語（
    見本院93年10月20日訊問筆錄），是依陳坊橋上開證詞，亦
    無法證明證人乙○○所指訴之事實。又證人陳坊橋於警訊中
    ，固於員警詢問其：「你為何駕駛怪手破壞搗毀乙○○的雞
    舍及鐵柵欄？丁○○有無在現場？」等問題時，回答：「我
    是被丁○○僱請去拆除的，丁○○有在現場，並在現場引導
    我拆除範圍」等語（見91年10月17日警訊筆錄），惟此均係
    其就員警所詢問題而為之回答，並未明確證稱有於現場毀損
    證人乙○○指訴之上開各項物品，是本院認證人陳坊橋於本
    院所為之證述，自較警訊時之證述為可採。
  6.況經本院提示被告於93年11月22日所提出之現場照片6 張供
    證人乙○○觀覽後，其稱：對這些照片沒有意見，這些照片
    拍的就是那塊地等語（見93年12月8 日訊問筆錄）；參諸上
    開被告所提編號５、６之照片中，前開土地至93年間尚有告
    訴人所有之廢棄車輛及鐵欄杆（附著廢棄彈簧床）留置其上
    ，足資佐證被告於91年5 月31日應無毀損鐵欄杆之情事。
五、綜上所述，檢察官認被告涉犯前揭毀損罪行，其所憑證人即
    告訴人乙○○之指訴、證人陳坊橋之證述及現場照片13幀，
    尚難採為被告有罪之證據，而證人林讚成、丙○○、林有勝
    及陳坊橋於本院所為之證述，與國財局相關之函文、勘查清
    冊，亦不足為不利被告之認定，是以本院無從形成被告有罪
    之心證，此外，復查無其他證據足資證明被告確有檢察官所
    指之毀損犯行，無法證明被告犯罪，揆諸上開說明，自應為
    無罪之諭知。再本件既無法證明被告確有檢察官所指之毀損
    犯行，則被告或證人乙○○是否有使用前開土地之權源等相
    關爭議，即與本件無涉，併此敘明。
據上論斷，應依刑事訴訟法第301 條第1 項，判決如主文。
本案經檢察官甲○○到庭執行職務。
中    華    民    國    95    年    2     月    27    日
                  刑事第十五庭  審判長法  官  唐照明
                                      法  官  陳筱蓉
                                      法  官  盧怡秀
以上正本證明與原本無異。
如不服本判決，應於判決送達後10日內，向本院提出上訴狀。
中    華    民    國    95    年    3     月    1     日
                                      書記官  林秀珍


司法院資訊處製作；財團法人民間司法改革基金會備份。
